臺灣臺北地方法院刑事判決　　　　　　 100年度訴字第1107號
聲　請　人　臺灣臺北地方法院檢察署檢察官
被　　　告　張登翔
上列被告因偽造文書案件，經檢察官聲請簡易判決處刑（100 年
度偵字第16895 號），由本院受理後（100 年度簡字第3829號）
改以通常程序審理，判決如下：
    主  文
本件免訴。
    理  由
一、聲請簡易判決處刑意旨略以：被告張登翔前因妨害名譽案件
    訴訟而與告訴人金子淳互有嫌隙，竟基於偽造文書之犯意，
    利用其因上開案件不起訴處分書而持有之告訴人住居所（下
    稱系爭住址）、國民身分證統一編號等資料之機會，於民國
    99年1 月28日下午5 時2 分，在位於臺北市○○區○○路5
    段7 號57樓AB室之香港商易安信電腦系統遠東有限公司，以
    該公司電腦設備上網，冒用告訴人名義，向臺灣微軟股份有
    限公司（下稱臺灣微軟公司）申辦chiabaibai@hotmail.com
    .tw （聲請書誤載為：chiachiabaibai@hotmail.com.tw ，
    應予更正）網路郵件信箱（下稱系爭信箱）；嗣於翌（29）
    日凌晨1 時12分，又在同一地點，以上開網路設備在網路家
    庭國際資訊股份有限公司（下稱網路家庭公司）所架設之PC
    home Online 購物網站上，冒用告訴人名義，向該網站訂購
    價值新臺幣（下同）668 元之烏龍茶1 箱，並留下系爭信箱
    及系爭住址作為賣家聯絡及送貨之用，足生損害告訴人、臺
    灣微軟公司對網路郵件申請使用人管理之正確性及網路家庭
    公司對網路購物管理之正確性。因認被告涉有刑法第210 條
    、第216 條之行使偽造私文書罪嫌等語。
二、按案件曾經判決確定者，應諭知免訴之判決，刑事訴訟法第
    302 條第1 款定有明文。又訴訟上所謂一事不再理之原則，
    關於實質上一罪或裁判上一罪，亦均有其適用，最高法院60
    年台非字第77號著有判例。
三、經查：
  (一)被告於於99年1 月中旬某日、時，在臺北市○○區○○路5
    段7 號57樓AB室，拾獲另案被害人黃靜如所有之臺灣永旺信
    用卡1 張（卡號0000000000000000號），竟意圖為自己不法
    之所有，予以侵占入己，並另基於行使偽造私文書及詐欺之
    犯意，旋於同年月26日13時3 分起至同月31日止，接續持該
    張卡片，於如附表所示時間，前往如附表所示地點、冒用另
    案被害人黃靜如本人名義，以該信用卡持卡人身分刷卡消費
    （總計4 萬8,517 元），並偽造另案被害人黃靜如之署名（
    偽簽「黃敬儒」）於簽帳單上，使各該商店人員陷於錯誤，
    誤信為另案被害人黃靜如消費，而分別交付所購買之物品，
    足以損害另案被害人黃靜如、臺灣永旺信用卡股份有限公司
    、及特約商店等行為，已經臺灣臺北地方法院檢察署檢察官
    以99年度偵字第9446號起訴，並經本院於99年9 月21日以99
    年度簡字第1959號判決，合併定應執行有期徒刑6 月，而經
    本院以99年度簡上字第374 號案件受理後，已於99年12月9
    日撤回上訴確定等情，此有前開判決書、臺灣高等法院被告
    前案紀錄表附卷可查。
  (二)而：
    1.本件起訴被告行使偽造「金子淳訂單（編號000000000000
      00）」（內含告訴人名義、及告訴人電子郵件信箱chiaba
      ibai@hotmail.com.tw ，詳見他字卷第18頁）之行為，與
      前開(一)判決之附表編號3 被告行使偽造「黃靜如網路購物
      單」詐欺購買668 元商品之行為，係同一時間99年1 月29
      日凌晨1 時12分、同一地點、購買同一物品之詐欺購物行
      為，此有臺灣永旺信用卡股份有限公司100 年5 月25日永
      旺信業字第110525001 號函在卷可稽（見他字卷第28頁）
      ，是可認係被告使用「金子淳、電子信箱」之名義訂貨、
      再以「黃靜如名義刷卡」，以詐得668 元之烏龍茶商品。
      故可認被告行使偽造「金子淳繳費明細表」私文書之行為
      ，與前開(一)判決所認定之詐欺取財之行為，係以一行為而
      觸犯數罪名，為想像競合犯，為裁判上一罪之同一案件。
    2.又就以告訴人名義申請臺灣微軟股份有限公司chiabaibai
      @hotmail.com.tw 之行為，係於同一地點、密接之時間內
      所為，用以順接其後冒用告訴人購買商品所為填寫之用，
      前開所犯雖係分別數行為，然各該於同一購買物品行為中
      之數行為係於同時地或密切接近之時地實施侵害之法益，
      各行為之獨立性極為薄弱，依一般社會健全觀念難以強行
      分離，且於被告冒名購物，主觀上當然有自始至終在各階
      段中以使用告訴人名稱之意思，認各個舉動不過為犯罪行
      為之一部份，故同一購買案件中之數偽造行為可視為一程
      序之數個階段，不過係行為接續而完成整個犯罪，顯基於
      單一犯意接續所為，侵害單一法益，應包括於一行為予以
      評價，為接續犯，應論以一行使偽造私文書罪。聲請簡易
      判決處刑書亦係以同一行使偽造文書之故意為犯罪事實之
      交代，亦同此意旨，附此敘明。
  (三)綜上，本案被告使用告訴人名義申辦電子郵件信箱後填寫購
    物之犯行，應受前開本院99年9 月21日99年度簡字第1959號
    判決既判力效力所及，依照首開說明，本件爰不經言詞辯論
    ，逕為諭知免訴之判決。
據上論斷，應依刑事訴訟法第452 條、第302 條第1 款、第307
條判決如主文。
中    華    民    國  100     年    10    月    31    日
                  刑事第六庭審判長法  官  黃紹紘
                                  法  官  藍家偉
                                  法  官  郭惠玲
以上正本證明與原本無異。
如不服本判決應於送達後10日內向本院提出上訴狀。
                                  書記官  黃勤涵
中    華    民    國  100     年    10    月    31    日
附表：
 ┌──┬──────┬─────┬─────┬─────┐
 │編號│消費時間    │消費金額  │ 商店名稱 │商店地址  │
 │    │            │（新台幣）│          │          │
 ├──┼──────┼─────┼─────┼─────┤
 │ 1  │99年1月26日 │1,689元   │台興電子企│臺北市新生│
 │    │13：03：41  │          │業股份有限│南路1段6號│
 │    │            │          │公司      │B1        │
 ├──┼──────┼─────┼─────┼─────┤
 │ 2  │99年1月26日 │8,750元   │同上      │同上      │
 │    │13：11：39  │          │          │          │
 ├──┼──────┼─────┼─────┼─────┤
 │ 3  │99年1月29日 │668元     │Pchome    │臺北市敦化│
 │    │01：12：47  │          │          │南路2段105│
 │    │            │          │          │號12樓    │
 ├──┼──────┼─────┼─────┼─────┤
 │ 4  │99年1月30日 │1,205元   │中油-百齡 │臺北市承德│
 │    │21：07：03  │          │四路加油站│路6段427號│
 ├──┼──────┼─────┼─────┼─────┤
 │ 5  │99年1月30日 │16,980元  │燦坤3C南京│臺北市南京│
 │    │21：48：30  │          │旗艦店    │東路2段6號│
 │    │            │          │          │1樓       │
 ├──┼──────┼─────┼─────┼─────┤
 │ 6  │99年1月30日 │44元      │屈臣氏-復 │臺北市復興│
 │    │22：07：00  │          │北分公司  │北路60號1 │
 │    │            │          │          │樓        │
 ├──┼──────┼─────┼─────┼─────┤
 │ 7  │99年1月31日 │1,640元   │家福股份有│臺北縣新店│
 │    │00：36：09  │          │限公司-新 │市○○路3 │
 │    │            │          │店店      │段1號     │
 ├──┼──────┼─────┼─────┼─────┤
 │ 8  │99年1月31日 │1,338元   │同上      │同上      │
 ├──┼──────┼─────┼─────┼─────┤
 │ 9  │99年1月31日 │11,480元  │大潤發-中 │臺北縣中和│
 │    │            │          │和店      │市○○路2 │
 │    │            │          │          │段228號B1 │
 ├──┼──────┼─────┼─────┼─────┤
 │ 10 │99年1月31日 │4,723元   │同上      │同上      │
 └──┴──────┴─────┴─────┴─────┘